臺灣臺北地方法院民事判決　　　　　　 93年度簡上字第462號
上　訴　人　甲○○
被上訴人　　國都汽車股份有限公司
法定代理人　乙○○
訴訟代理人　丙○○
上列當事人間請求確認本票債權不存在事件，上訴人對於中華民
國93年4月13日臺灣臺北地方法院臺北簡易庭92年度北簡字第236
16號第一審判決提起上訴，本院於94年3月24日言詞辯論終結，
判決如下：
    主  文
上訴駁回。
第二審訴訟費用由上訴人負擔。
    事實及理由
一、上訴人起訴主張被上訴人持有記載上訴人於民國91年3月25
    日與訴外人李俊言及黃志宏所共同簽發，票面金額新台幣（
    下同）748,608元之本票一紙（下稱系爭本票），其中639,4
    36元，及自91年11月26日起至清償日止按年息15%計算之利
    息，聲請本院以92年度票字第571號裁定准予強制執行，惟
    上訴人之簽發系爭本票，係欲分期付款購買計程車，應訴外
    人盧生明及被上訴人之業務員即訴外人丁○○要求，與訴外
    人李俊言及黃志宏互為連帶保證人之方式，於91年3月15日
    先於分期附條件買賣契約書（下稱系爭連帶保證契約）及系
    爭本票上簽名，詎料上訴人嗣後並未完成對保手績，訴外人
    盧生明及丁○○偽刻上訴人印章印文於系爭連帶保證契約完
    成對保，被上訴人債權並不存在，爰起訴請求確認被上訴人
    對於上訴人關於右開聲請強制執行之本票金額及利息債權不
    存在云云，並聲明：（一）原判決廢棄。（二）確認被上訴
    人就本院92年票字第571號民事裁定，對上訴人於91年3月25
    日簽發之本票，內載憑票交付被上訴人之748,608元其中之
    639,436元自91年11月26日起至清償日止，按年息15%計算之
    利息債權，均不存在。
二、被上訴人辯稱：本件係上訴人與外人李俊言及黃志宏共同辦
    理購車之分期付款，由上訴人與外人黃志宏擔任外人李俊言
    之連帶保證人，並由3人共同簽發系爭本票，被上訴人於91
    年3月25日交車予李俊言，李俊言自91年11月25日後違約，
    未依約繳款，尚積欠被上訴人上開金額及利息，基於系爭連
    帶保證契約及共同簽發之本票，被上訴人對於上訴人有系爭
    本票債權存在等語。並聲明：駁回上訴等語。
三、兩造不爭執之事實：
    被上訴人持有記載上訴人於91年3月25日與訴外人李俊言及
    黃志宏所共同簽發，票面金額748,608 元之本票一紙，並聲
    請本院以92年度票字第571號裁定，就上開本票其中639,436
    元，及自91年11月26日起至清償日止按年息15%計算之利息
    准予強制執行。
四、本件被上訴人主張對於上訴人有系爭本票債權存在等情，業
    據提出系爭本票、附條件買賣契約書等件為證。上訴人初雖
    否認簽發系爭本票，嗣已自認系爭本票及附條件買賣契約書
    之連帶保證人係其親簽無誤（參原審卷第75頁）。惟又改稱
    本件分期附條件買賣契約未完成對保手續，上訴人不應負擔
    連帶保證責任云云，但為被上訴人所否認，辯稱兩造已簽定
    系爭連帶保證契約及由上訴人簽發系爭本票等語。查
（一）證人莊添源證稱「...... 當初是三個人連保一起簽本票
      ，我所知道他是因為連保才簽本票，原告經盧生明介紹認
      識一位國都丁○○業務員，代表國都公司來辦手續，他代
      表公司來簽資料，就將資料收回去。」等語（參原審卷第
      58頁），且上訴人亦自承前揭文件上其簽名為真正，而對
      保手續係在確認保證人身分之真正，是上訴人既於前揭文
      書簽名，並交由被上訴人之承辦人員丁○○收執，於該程
      序上訴人為連帶保證人之身分已然確認，上訴人主張對保
      手續未完成，自屬誤會。又前開文書上上訴人之簽名為真
      正，如前所述，該等文書堪認為真正，上訴人自應就此負
      連帶保證及票據責任。
（二）又上訴人主張其於前揭文書簽名時，內容為空白，為被上
      訴人所否認，自應由上訴人就之負舉證責任（最高法院87
      年台上字第1346號判決意旨參照），惟證人莊添源前述證
      述，不足證明上訴人係於空白文書上簽名，上訴人復未能
      舉證證明之，所主張即無可採。
（三）上訴人復稱事後因購車不成，向介紹購車之訴外人盧生明
      及被上訴人公司業務員丁○○索回簽約資料，渠等告知已
      經銷燬云云，並聲請證人莊添源證稱曾聽聞其情，惟證人
      莊添源固證稱：「...... 聽原告跟盧生明說因為車子沒
      有買成有跟他要回連保之資料，盧生明說資料已經銷燬。
      」等言，惟前揭文書為被上訴人所持有，盧生明所言顯與
      事實不符，而依上訴人所述盧生明為計程車行老闆，非被
      上訴人之職員，所言自難採信，而證人莊添源又非親見該
      等文書之銷燬，此部分亦屬傳聞證據，又與事實不符，要
      無可採。
（四）上訴人之簽定系爭連帶保證契約及簽發系爭本票，係因與
      訴外人李俊言及黃志宏共同辦理購車分期付款，而互為連
      帶保證人等情，為兩造所不爭；依其情形，上訴人並無不
      知其事情或意思表示內容錯誤等情事（民法第88條參照）
      ，且依系爭連帶保證契約及系爭本票之記載，上訴人並未
      保留以其完成購車為履行連帶保證契約之停止條件（民法
      第99條參照）。本件系爭連帶保證契約及系爭本票既已成
      立生效，上訴人所保證之訴外人李俊言因未依約繳款而積
      欠被上訴人右開金額及利息，且上訴人係連帶保證人，而
      連帶保證人與主債務人負同一債務，不得主張先訴抗辯權
      （最高法院88年台上字第1815號判決意旨參照），則被上
      訴人基於系爭連帶保證契約及上訴人共同簽發之本票，對
      於上訴人自有系爭本票金額及利息債權存在。上訴人主張
      被上訴人系爭本票之債權不存在，及其拋棄先訴抗辯權無
      效，無庸負連帶保證責任云云，委無可採。
（五）至上訴人聲請傳喚證人李俊言、黃志宏、盧生明、丁○○
      證明上訴人本件辦理汽車貸款之經過等情，惟系爭本票為
      上訴人所簽發，且係基於有效之系爭連帶保證契約所簽發
      ，已臻明確，如前所述，而系爭購車係盧生明所介紹，由
      丁○○小姐代表被上訴人辦理購車手續，亦據人莊添源結
      證，上訴人復未能證明丁○○為介紹人，則上訴人主張訴
      外人丁○○為介紹人，亦無所據；而系爭連帶保證契約及
      本票上上訴人簽名為上訴人所為，上開證人盧生明、黃志
      宏及李俊言之訊問充其量僅能證明上訴人主張受渠等詐欺
      之事實，不足為不利被上訴人之證明，是上訴人聲請傳喚
      上開證人，即無必要；上訴人另聲請訊問證人莊添源，惟
      該證人業已於原審結證如前，並無再行訊問之必要，併予
      敘明。
五、從而，上訴人請求確認被上訴人對於上訴人之系爭本票債權
    不存在，為無理由，應予駁回。原審為上訴人敗訴之判決，
    並無不合。上訴意旨指摘原判決不當，求予廢棄改判，為無
    理由，應予駁回。
六、本件事證已臻明確，兩造其餘攻擊防禦方法及證據，經本院
    審酌，認與判決結果不生影響，爰不予一一論列，併此敘明
    。
七、據上論結，本件上訴為無理由，依民事訴訟法第436條之1第
    3項、第449條第1項、第78條，判決如主文。
中　　華　　民　　國　　94　　年　　4 　　月　　7 　　日
                 刑事第六庭    審判長法　官　吳光釗
                                     法  官  李媛媛
                  　　　　　　　　　 法　官　郭美杏
以上正本係照原本作成
本判決不得上訴
中　　華　　民　　國　　94　　年　　4 　　月　　12　　日
                                      書記官　潘惠梅
